【裁判字號】    95,台上,1832
【裁判日期】    950817
【裁判案由】    給付工程款
【裁判全文】
最高法院民事判決            九十五年度台上字第一八三二號
    上  訴  人  築作室內裝修工程有限公司
                        樓
    法定代理人  甲○○
    訴訟代理人  蘇清文律師
    被 上訴 人  國產實業建設股份有限公司
    法定代理人  乙○○
上列當事人間請求給付工程款事件，上訴人對於中華民國九十四
年十月十一日台灣高等法院再審判決（九十四年度再字第四八號
），提起上訴，本院判決如下：
    主  文
原判決廢棄，發回台灣高等法院。
    理  由
本件原審駁回上訴人對民國九十四年三月八日台灣高等法院九十
三年度建上字第二五號確定判決（下稱原確定判決）提起之再審
之訴，無非以：上訴人謂其發現未經斟酌之證物，但查其所提出
者為（１）訴外人宜品設計工程有限公司與訴外人宇泉國際實業
有限公司於民國九十一年十二月十日簽訂之工程發包承攬合約書
、（２）訴外人宜品設計工程有限公司九十一年十二月五日之報
價單、（３）訴外人宇泉國際實業有限公司於九十一年十二月十
二日簽予訴外人宜品設計工程有限公司之切結書、（４）訴外人
宜品設計工程有限公司之工地規章、（５）訴外人宇泉國際實業
有限公司九十二年二月十八日之工程請款單（下稱系爭文件），
均為訴外人宜品設計工程有限公司、宇泉國際實業有限公司之文
件資料，核與兩造無涉，自無從影響原確定判決認定之結果。次
按民事訴訟法第四百九十六條第一項第一款所謂適用法規顯有錯
誤者，係指就事實審確定之事實，判斷其法律上之效果，適用法
規，顯有錯誤而言。若事實審確定之事實有錯誤或因確定事實其
證據之取捨不當或判決有不備理由之情形，要皆與適用法規顯有
錯誤有間，不得據為再審理由。又解釋意思表示原屬事實審法院
之職權，原確定判決不過就事實審法院所確定之事實為法律上之
判斷，事實審法院解釋意思表示，縱有不當，亦不生適用法規顯
有錯誤問題。上訴人陳稱：原確定判決對切結書、協調會之認定
有誤云云，均為指摘原確定判決認定事實有誤，或證據取捨不當
，或判決不備理由，或解釋意思表示不當。揆諸前揭說明，皆與
適用法規顯有錯誤有間，且切結書、協調會等證據，業經原確定
判決予以斟酌，亦不該當民事訴訟法第四百九十六條第一項第十
三款之事由，本件再審之訴顯無再審理由等詞，為其判斷之基礎
。
惟查本件上訴人原名為宜品設計工程有限公司，並以此名稱於九
十一年八月二十二日、同年十月十四日與被上訴人訂定工程合約
，嗣上訴人改名為「築作室內裝修工程有限公司」，已據上訴人
於前訴訟程序第一審陳述明確，並提出台北市政府製作之有限公
司變更登記表、工程合約書為其證據方法。就此被上訴人於前訴
訟程序並未爭執，原確定判決且以之為論斷之事實基礎。乃原審
未遑注意及此，竟以宜品設計工程有限公司為訴外人，進而謂上
訴人所提出之系爭文件，與兩造無涉，無從影響原確定判決之認
定結果，而為不利於上訴人之判斷，於法自有未合。上訴論旨，
指摘原判決為不當，聲明廢棄，非無理由。
據上論結，本件上訴為有理由。依民事訴訟法第四百七十七條第
一項、第四百七十八條第二項，判決如主文。
中    華    民    國  九十五  年    八    月   十七   日
                      最高法院民事第六庭
                          審判長法官  許  朝  雄
                                法官  謝  正  勝
                                法官  鄭  玉  山
                                法官  吳  麗  女
                                法官  袁  靜  文
      本件正本證明與原本無異
                                      書  記  官
中    華    民    國  九十五  年    八    月  三十一  日
                                                      Ｑ


司法院資訊處製作；財團法人民間司法改革基金會備份。
